臺灣高等法院臺南分院民事裁定　96年度抗字第95號
抗　告　人
即　原　告　甲○○
抗　告　人
即　被　告　乙○○
上列抗告人間請求確認所有權存在事件，因遲誤言詞辯論期日，
視為撤回其訴，抗告人聲請續行訴訟，對於中華民國九十六年三
月十三日臺灣臺南地方法院所為裁定（九十五年度訴字第一０二
九號），均提起抗告，本院裁定如下：
      主      文
兩造之抗告均駁回。
抗告訴訟費用由抗告人各自負擔。
      理      由
一、兩造之抗告意旨均略以：抗告人並無民事訴訟法第一百九十
    一條規定情事，原裁定妨害抗告人行使民事訴訟之權能，爰
    提起本件抗告，求為廢棄原裁定。
二、按當事人兩造無正當理由遲誤言詞辯論期日者，除別有規定
    外，視為合意停止訴訟程序。如於四個月內不續行訴訟者，
    視為撤回其訴或上訴。前項訴訟程序停止間，法院於認為必
    要時，得依職權續行訴訟，如無正當理由兩造仍遲誤不到者
    ，視為撤回其訴或上訴，民事訴訟法第一百九十一條第一項
    、第二項分別定有明文。上開法文明定「視為撤回其訴或上
    訴」，係指當事人兩造連續二次遲誤言詞辯論期日者，當然
    發生之訴訟效果，無待法院另為裁定或通知。縱法院將視為
    撤回其訴或上訴之訴訟效果另行通知當事人，此項通知既非
    法院之意思表示，不能視為裁定對之提起抗告。當事人如認
    為並未遲誤期日或有正當理由不到場，不生遲誤期日之效果
    ，儘可聲請續行訴訟，待續行訴訟之聲請被駁回時，再對該
    駁回聲請之裁定提起抗告（最高法院六十四年台抗字第四三
    號判例參照）。
三、查：
（一）抗告人二人間請求確認所有權存在事件，經原法院定期於
      九十六年一月三十一日下午二時三十分行言詞辯論，並通
      知兩造到場；上開期日通知書於同年月十七日送達當事人
      兩造，有送達證書在卷（原審訴字卷第六二、六三頁）可
      參；嗣兩造遲誤上開言詞辯論期日，原法院依職權再定期
      於同年二月十四日下午二時五十分行言詞辯論，並通知兩
      造到場；上開通知書於同年月五日送達當事人兩造，有送
      達證書在卷（原審訴字卷第七一、七二頁）可按；詎兩造
      再次遲誤言詞辯論期日，依上開說明，即生視為原告撤回
      其訴之訴訟效果。
（二）又訴訟當事人兩造連續二次遲誤言詞辯論期日者，當然發
      生「視為撤回其訴或上訴」之訴訟效果，原法院為通知兩
      造上開訴訟效果，於九十六年二月十六日所為南院慧民丑
      字九五年度訴字第一０二九號通知函，並非法院之意思表
      示。抗告人於九十六年三月三日提出「民事訴願及投訴狀
      」，抗辯並無遲誤言詞辯論期日情事，並請求撤銷上開通
      知函者，既係爭執「視為撤回其訴」之訴訟效果，其真意
      核係請求原法院續行訴訟之意。原裁定以兩造經合法通知
      ，無正當理由竟遲誤二次言詞辯論期日，而依上開說明駁
      回其等撤銷上開通知函之請求者，即係駁回其等續行訴訟
      之聲請，於法仍無不合。
（三）抗告人雖以業經向原法院請假為由，抗辯兩造並非無正當
      理由遲誤言詞辯論期日云云；惟抗告人請求展延九十六年
      一月三十一日下午二時三十分言詞辯論期日之請假狀係向
      台南高分院提出，經台南高分院轉送原法院於九十六年二
      月七日收受時，已逾所定言詞辯論期日；至於其等請求展
      延九十六年二月十四日（聲請狀誤載為一月十四日）下午
      二時五十分言詞辯論期日之聲請狀，則於九十六年二月十
      五日遞送原法院收受，亦逾所定言詞辯論期日等情，此參
      卷附之上開聲請狀（原審訴字卷第七四頁、第八二頁）自
      明，已難認係事前聲請展延期日。且審判長以職權所定之
      言詞辯論期日，非有重大理由法院不得變更或延展之，故
      當事人已受合法之通知後，雖聲請延展期日，然未經法院
      裁定准許前，仍須於原定日期到場，否則即為遲誤（最高
      法院九十四年度台上字第一三００號判決要旨參照）；是
      縱抗告人雙方於上開二次言詞辯論期日前向法院具狀請假
      ，請求展延期日，惟未經原法院裁定准許前，仍須於原定
      日期到場；抗告人既未遵期到場，復未陳明有何正當理由
      ，其僅以業經具狀請假，遽認有正當理由云云，即嫌無據
      而無足取。
（四）綜上，抗告人所持上開理由尚無足採，其據以提起本件抗
      告，指摘原裁定不當，求為廢棄原裁定，非有理由，應予
      駁回。
四、據上論結，本件兩造之抗告均為無理由，依民事訴訟法第四
    百九十五條之一第一項、第四百四十九條第一項、第九十五
    條、第七十八條，裁定如主文。
中　　華　　民　　國　　96　　年　　4　　月　　13 　　日
                  民事第三庭
                                審判長法　官  陳  光  秀
                                      法　官  曾  平  杉
                                      法　官  李  文  賢
上為正本係照原本作成。
如不服本裁定，僅得於收受本裁定正本送達後10日內以適用法規
顯有錯誤為理由，向本院提出再抗告狀（須附繕本）依法應繳納
抗告費新台幣1千元，並委任律師為訴訟代理人，經本院許可後
始可再抗告於最高法院。
中　　華　　民　　國　　96　　年　　4　　月　　13 　　日
                                      書記官　劉　清　洪
【附記】
民事訴訟法第495條之1第2項準用同法第466條之1第1、2項規定
：
(1)對於第二審判決上訴，上訴人應委任律師為訴訟代理人。但上
  訴人或其法定代理人具有律師資格者，不在此限。
(2)上訴人之配偶、三親等內之血親、二親等內之姻親，或上訴人
  為法人、中央或地方機關時，其所屬專任人員具有律師資格並
  經法院認為適當者，亦得為第三審訴訟代理人。
民事訴訟法第466條之2：
　上訴人無資力委任訴訟代理人者，得依訴訟救助之規定，聲請
  第三審法院為之選任律師為其訴訟代理人。
